臺灣高等法院刑事裁定　　　　　　　　　　　　　　　九十一年度抗字第二九九號
　　抗　告　人　甲○○
　　即 受 刑人
右列抗告人因聲明異議案件，不服臺灣板橋地方法院中華民國九十一年四月三日裁定
（九十一年度聲字第六○一號），提起抗告，本院裁定如左：
    主  文
抗告駁回。
    理  由
一、抗告人於原審聲明意旨略以聲明人即受刑人甲○○於民國八十九年九月九日經臺
    灣板橋地方法院檢察署檢察官指揮移送臺灣臺北監獄臺北分監執行（執行案號為
    八十九年度執緝字第九八二、九八三號），因奉宜蘭監獄教誨師指示，聲明人已
    符合提報假釋，於九十一年三月五日具狀聲請就聲明人所犯拘役三十日之案件（
    即誣告部分）准予易科罰金，檢察官不同意聲明人易科罰金，聲明人不服，依法
    聲明異議等語。原審以聲明人（即抗告人）所犯誣告案件，雖為最重本刑為五年
    以下有期徒刑之罪，且受拘役之宣告，惟檢察官以聲明人「現因銀行法案件判處
    徒刑四年六月執行中，更無具聲請易科罰金之要件」，核無不當。聲明人並未釋
    明其有何因身體、教育、職業、家庭之關係或其他正當事由，而致執行顯有困難
    之情形，僅因檢察官不同意其聲請易科罰金，即謂其不服而聲明異議云云，為無
    理由，而駁回其異議。
二、抗告意旨略以抗告人因銀行法案由最高法院判處有期徒刑四年六月確定，在臺灣
    宜蘭監獄執行中外，抗告人另犯誣告罪，經判處拘役三十日，得易科罰金，尚未
    執行，抗告人係一獨身老人，於民國二十四年六月二十日生，現年六十八歲，原
    審裁定正本載抗告人只有六十六歲，已屬有錯，抗告人自民國九十年二月十四日
    送至臺灣宜蘭監獄執行迄今，每天三餐按時服用控制高血壓藥，抗告人確實係一
    患有高血壓病症之受刑人，在臺灣宜蘭監獄衛生科每二星期看病拿一次藥，抗告
    人蓋有一座南天宮，並無親人看管，全靠一位女友王幸雪及親友香客照料，經常
    受地方流氓恐嚇，另抗告人設有台灣張族企業有限公司，有多種產品呈送行政院
    衛生署審查合格，急向國外接洽銷售，抗告人在監服刑多方不便，無法提出張族
    企業執照及營利事業登記證，請准予抗告人易科罰金，早日返家重整廟務事業等
    。
三、按「犯最重本刑為五年以下有期徒刑以下之刑之罪，而受六個月以下有期徒刑或
    拘役之宣告，因身體、教育、職業、家庭之關係或其他正當事由，執行顯有困難
    者，得以一元以上三元以下折算一日，易科罰金，但確因不執行所宣告之刑，難
    收矯正之效，或難以維持法秩序者，不在此限。」，刑法第四十一條第一項定有
    明文。有期徒刑或拘役得易科罰金之案件，法院所諭知者，僅易科罰金折算之標
    準而已，至於是否准予易科罰金，受刑人執行上是否顯有困難，依刑事訴訟法第
    四百五十七條之規定，尚須由檢察官就受刑人之身體、教育、職業或家庭等情況
    指揮執行，並兼衡易科罰金有無難達科刑目的，或致國家、社會或其他個人蒙受
    不相當之損失之情形，以為裁量之憑據，此屬於檢察官指揮執行時得自由裁量之
    事項。查本件抗告人所犯誣告案件，雖為最重本刑為五年以下有期徒刑之罪，且
    受拘役之宣告，惟檢察官以抗告人「現因銀行法案件判處（有期）徒刑四年六月
    執行中，更無具聲請易科罰金之要件」，因而認抗告人之執行並無困難，而不准
    抗告人誣告部分之易科罰金之聲請，於法尚無不合，抗告人既因他案已在執行，
    檢察官認誣告部分之執行無困難，尚符常情，且屬合法之裁量，又年齡之計算依
    民法第一百十九條、第一百二十一條、第一百二十四條等之規定，滿足一年為一
    歲，是原審裁定所載計算之年歲並無違誤，亦難據為抗告之理由，抗告人所稱之
    患有高血壓病症，其稱在臺灣宜蘭監獄亦可看病拿藥控制，自無不能執行之情形
    ，抗告人稱其蓋有一座南天宮靠一位女友王幸雪及親友香客照料等，亦非抗告人
    馬上親自照料不可，且若有抗告人所述之有流氓恐嚇，抗告人或其女友等人均可
    報警處理，此亦非不能執行之情形，另抗告人稱其設有台灣張族企業有限公司，
    有多種產品急向國外接洽銷售，抗告人在監服刑多方不便等，查依抗告人所述其
    尚未取得張族企業執照及營利事業登記證，尚無生產產品，即無多種產品急向國
    外接洽銷售之情形，且此亦非被告親為不可，況抗告人並非尚未執行而可易科之
    情形，而係已因他案在執行，自無不能執行之情事，原審因而駁回抗告人於原審
    之異議，於法並無不合，是抗告人前揭之抗告為無理由，應予駁回。抗告人請求
    傳訊其女友王幸雪及請求台北縣警察局土城分局查明其南天宮是否已受糾紛而無
    法解困等，因事證已明，核無必要。
四、依刑事訴訟法第四百十二條裁定如主文。
中  華      民      國      九十一    年      五    月    二十八    日
                              臺灣高等法院刑事第十七庭
                                  審判長法  官  陳  正  雄
                                        法  官  許  錦  印
                                        法  官  許  宗  和
右正本證明與原本無異。
如不服本裁定應於收受送達後五日內向本院提出抗告書狀。
                                        書記官  廖  艷  莉
中      華      民      國      九十一  年        五    月     二十九   日
